臺灣高等法院臺中分院刑事裁定　
111年度毒抗字第509號

抗  告  人  
即  被  告  黃晏怜




上列抗告人因聲請強制戒治案件，不服臺灣臺中地方法院111年
度毒聲字第434號中華民國111年4月29日裁定（聲請案號：臺灣
臺中地方檢察署111年度聲戒字第44號，偵查案號：111年度毒偵
緝字第163號），提起抗告，本院裁定如下：
    主  文
抗告駁回。
    理  由
一、抗告意旨略以：抗告人即被告甲○○（下稱被告）不否認有施
    用第三級毒品愷他命，然伊於採尿時明確看過沒有第一級毒
    品反應，又伊有很多處方中用藥尚未交齊；再者，接續執行
    觀察勒戒及強制戒治，將導致伊失去經濟來源，無法繳交房
    租、執行觀察勒戒及強制戒治之費用，且無法照顧年邁之母
    親，爰提起抗告請求給伊一次機會，撤銷原裁定，或讓伊可
    以請假外出處理工作、租屋事宜並探視母親等語。
二、按觀察、勒戒後，檢察官或少年法院（地方法院少年法庭）
    依據勒戒處所之陳報，認受觀察、勒戒人無繼續施用毒品傾
    向者，應即釋放，並為不起訴之處分或不付審理之裁定；認
    受觀察、勒戒人有繼續施用毒品傾向者，檢察官應聲請法院
    裁定或由少年法院（地方法院少年法庭）裁定令入戒治處所
    強制戒治，其期間為6個月以上，至無繼續強制戒治之必要
    為止。但最長不得逾1年，毒品危害防制條例第20條第2項定
    有明文。次按有無繼續施用毒品傾向之評估標準，並非完全
    以受勒戒人勒戒後之結果為準，勒戒前之各種情況，仍應作
    為評估之依據。依法務部於110年3月26日以法矯字第110060
    01760號函修正頒布「有無繼續施用毒品傾向評估標準評分
    說明手冊（2021年3月版）」，係以前科紀錄與行為表現、
    臨床評估、社會穩定度三項合併計算分數，每一大項皆有靜
    態因子與動態因子。先以靜態因子分數評分，靜態因子分數
    總分在60分（含）以上為「有繼續施用毒品傾向」；60分以
    下，與動態因子分數相加，如果總分在60分（含）以上，為
    「有繼續施用毒品傾向」。是被告有無「繼續施用毒品傾向
    」，係依具體個案之臨床實務及相關事證等情綜合判定，有
    其相當之專業依據及標準，且涉及專門醫學。又衡酌強制戒
    治之目的，係為協助施用毒品者戒斷毒品之心癮及身癮，所
    為之一種保安處分類型，而該評估標準係適用於每一位受觀
    察、勒戒處分之人，具一致性、普遍性、客觀性。倘綜合判
    斷之結果，其所為之評估由形式上觀察，無擅斷或濫權等明
    顯不當之情事，法院宜予尊重。
三、經查：
　㈠被告於執行觀察、勒戒期間，前經法務部○○○○○○○○○○附設勒
    戒處所據前開修正後之評估標準，就被告之前科紀錄與行為
    表現、臨床評估、社會穩定度等3大項因素（每大項均有靜
    態因子與動態因子）進行評估，其中：⑴前科紀錄與行為表
    現部分合計為27分（有2筆毒品犯罪相關司法紀錄以上限10
    分計算、首次毒品犯罪年齡為「21-30歲」計5分、有1筆其
    他犯罪相關紀錄計2分、入所時尿液毒品檢驗為「一種毒品
    反應」計5分，上開4項靜態因子合計為22分；所內行為表現
    之動態因子為「輕中度違規（違抗管教）」計5分）。⑵臨床
    評估部分合計為33分（有多重毒品濫用計10分、有兩種合法
    物質濫用計4分、無注射使用計0分、使用年數「超過一年」
    計10分，上開靜態因子合計為24分；疑似精神疾病共病計5
    分，臨床綜合評估〈含病識感、動機、態度、就醫意願〉為「
    中度」計4分，上開動態因子合計為9分）。⑶社會穩定度部
    分合計為5分（有全職工作服務業計0分，家人無濫用藥物計
    0分，上開靜態因子合計0分；入所後有家人訪視計0分、出
    所後不與家人同住計5分，上開動態因子計5分）。以上前科
    紀錄與行為表現、臨床評估、社會穩定度等總分合計為65分
    （靜態因子共計46分，動態因子共計19分），綜合判斷後認
    有繼續施用毒品傾向，有該所111年4月18日中女戒衛字第11
    112001280號函暨所附有無繼續施用毒品傾向證明書、有無
    繼續施用毒品傾向評估標準紀錄表在卷可稽（見毒偵緝163
    號卷第59至63頁）。而前述綜合判斷之結果，係由該所具相
    關專業知識經驗之醫師，依其本職學識，於被告觀察、勒戒
    期間，就其過往前科紀錄與行為表現、臨床評估及社會穩定
    度等因素所為之綜合判斷，具有科學驗證所得之結論，且由
    形式上觀察，並無擅斷或濫權等明顯不當之情事，自得資為
    判斷被告有無繼續施用毒品傾向之證明。
　㈡抗告意旨雖以前詞置辯。惟被告為警採尿後，經送正修科技
    大學超微量研究科技中心依毒品檢驗學上之常規檢驗，先以
    （EIA）酵素免疫分析法為初步檢驗，復以液相層析串聯式
    質譜法（LC/MS/MS）交叉確認以排除偽陽性反應，檢驗結果
    ，確呈可待因、嗎啡陽性反應，而有施用第一級毒品海洛因
    之事實，業經本院110年度毒抗字第443號裁定認定在案（見
    毒偵137號卷第81至83頁）。是抗告意旨以被告尚有許多處
    方用藥藥單未交齊，否認有施用第一級毒品等語，難認有據
    。抗告意旨另所述接續執行觀察勒戒及強制戒治，將導致伊
    失去經濟來源，且無法照料母親等語，固值同情，然其所述
    此情與其是否應令入戒治處所施以強制戒治之判斷無涉，無
    可採取。至被告另請求准予請假外出乙節，則應由其於執行
    期間依相關規定向執行機關申請後，由機關報請監督機關審
    核，屬執行之問題，非本院職權，自無從准許。
四、綜上所述，原審因認檢察官之聲請為有理由，依毒品危害防
    制條例第20條第2項後段之規定，裁定令被告入戒治處所施
    以強制戒治，其期間為6個月以上，至無繼續強制戒治之必
    要為止，但最長不得逾1年。經核並無不合，被告仍執前詞
    提起抗告，指摘原裁定不當，為無理由，應予駁回。　　
五、據上論斷，應依刑事訴訟法第412條，裁定如主文。
中　　華　　民　　國　　111 　年　　6 　　月　　10　　日
              刑事第四庭  審判長法　官  蔡名曜
                                法　官  林宜民
                                法　官  邱鼎文
以上正本證明與原本無異。
不得再抗告。

                                書記官  陳宜屏
　　　　　　　　　　　　　　　　
中　　華　　民　　國　　111 　年　　6 　　月　　10　　日